臺灣臺北地方法院交通事件裁定　　　　100年度交聲字第814號
原處分機關　臺北市交通事件裁決所
異　議　人
即受處分人　邱群傑
　　　　　　　　　　國民
上列異議人即受處分人因違反道路交通管理處罰條例案件，對於
原處分機關臺北市交通事件裁決所中華民國100年4月12日所為之
處分（原處分案號：北市裁催字第裁22-Z00000000號），聲明異
議，本院裁定如下：
    主  文
原處分撤銷。
邱群傑汽車駕駛人，駕駛自用一般小客車行駛於高速公路，行車
速度超過規定最高速限二十公里以上未滿四十公里，處罰鍰新臺
幣仟伍佰元，並記違規點數壹點。
    理  由
一、按汽車行駛高速公路及快速公路，應依速限標誌指示，高速
    公路及快速公路交通管制規則第5條第1項前段定有明文；又
    汽車行駛於高速公路、快速公路或設站管制之道路，不遵使
    用限制、禁止、行車管制及管理事項之管制規則而有行車速
    度超過規定之最高速限或低於規定之最低速限者，處汽車駕
    駛人新台幣（下同）3,000元以上6,000元以下罰鍰，並記違
    規點數1點，道路交通管理處罰條例第33條第1項第1款、第
    63條第1項第1款分別定有明文。又汽車駕駛人駕駛小型車行
    使於高速公路，行車速度超過規定之最高時速20公里以上未
    滿40公里，經警製單舉發，而於舉發通知單所載應到案期限
    內自行繳納罰鍰或到案聽候裁決者，處汽車駕駛人罰鍰新臺
    幣（下同）3,500元，並應記違規點數1點，違反道路交通管
    理事件統一裁罰基準表亦定有明文。
二、本件異議人即受處分人邱群傑（下稱受處分人），於民國99
    年7月18日上午6時25分許，駕駛其所有車牌號碼5760-QB號
    自用小客車，行經最高速限為時速110公里之國道3號高速公
    路南下77公里路段時，為國道公路警察局第六警察隊警員許
    景富持雷達測速儀器測速，測得受處分人之行車時速為143
    公里，執勤警員依法攔停受處分人後，即以受處分人有「汽
    車行駛高速公路速度超過最高速限（20公里以上未滿40公里
    ）」之違規行為而填製公警局交字第Z00000000號舉發通知
    單予以舉發，惟受處分人拒絕簽收，經執勤警員告知應到案
    日期及處所，並於舉發通知單上收受通知聯者簽章欄位註記
    「已告知駕駛人權益，駕駛人拒簽收，告知駕駛人應到案處
    所及日期」等字樣後，逕自離去，執勤警員於返隊後則另行
    送達上開舉發通知單予受處分人。嗣受處分人於收受舉發通
    知單後，於舉發通知單所載應到案日期（99年8月17日）前
    之99年7月30日，向內政部警政署國道公路警察局提出申訴
    ，經函轉原舉發單位即國道公路警察局第六警察隊查覆後，
    原舉發機關仍認受處分人於上揭時、地確有上開違規行為，
    乃於99年8月18日以公警六交字第0990671110號書函函覆受
    處分人，並同時副知原處分機關，嗣原處分機關於100年4月
    12日，依道路交通管理處罰條例第33條第1項第1款、第63
    條第1項規定，裁處受處分人罰鍰5,200元，並記違規點數1
    點等情，有內政部警政署國道公路警察局公警局交字第Z000
    00000號舉發違反道路交通管理事件通知單、受處分人99年7
    月30日交通違規案件陳述書、內政部警政署國道公路警察局
    第六警察隊99年8月18日公警六交字第0990671110號書函、
    臺北市交通事件裁決所100年4月12日北市裁催字第裁22-Z00
    000000號違反道路交通管理事件裁決書等各1件在卷可憑。
三、異議意旨略以：受處分人於99年7月18日駕駛車牌號碼5760-
    QB號自用小客車，沿國道3號高速公路南往北方向行駛，欲
    前往新竹縣關西鎮立益高爾夫球場打球，於行經國道3號南
    下77公里處時，突遭警員攔停，其將車輛停下後，警員即出
    示所持電子測速儀器，並告知受處分人之行車速度為時速
    147公里，有超速違規情形，然受處分人行經警員攔停之地
    點即國道3號南下77公里處時，車上衛星導航系統通知即將
    抵達關西交流道，是時受處分人曾注視衛星導航系統所顯示
    路徑，並看到系統所示車速為時速107公里；又當時通過上
    開地點的車輛眾多，而警員出示之電子測速儀器，其上黑白
    電子螢幕除顯示車速外，並無其他資料，則警員何以證明警
    員所測之對象係受處分人，而非同時經過之其他車輛？再者
    ，受處分人行經上述地點時，距離原即欲採行之關西交流道
    僅有2公里，已準備進入出口匝道，受處分人之行車速度若
    真如警員所述為每小時147公里，如何平安駛離高速公路進
    入匝道？又如何在警員攔停之時，得以立刻停車受檢？是
    本件舉發顯然悖於事實，不合常情，與一般人之經驗法則不
    符，爰具狀聲明異議，請求撤銷原處分。
四、按受處分人固坦承其確曾於99年7月18日上午6時25分許，駕
    駛車牌號碼5760-QB號自用小客車，行經國道3號高速公路南
    下77公里路段，惟矢口否認有何超速違規行為，於本院訊問
    時辯稱：當時其已經準備下交流道，其不可能開那麼快，又
    警員所持之測速器雖然顯示時速143公里，其認為警員是測
    到其他車輛云云，並以前揭情詞置辯，經查：
  (一)本件執勤警員測速採證時係使用規格200Hz非照相式、LTI廠
    牌，TruSpeed型號之雷射測速議，且該測速儀業經經濟部標
    準檢驗局於98年7月29日檢定合格，有效期限至99年7月31日
    （嗣再於99年8月20日經檢定合格，有效日期至100年8月31
    日），此有經濟部標準檢驗局出具之雷射測速儀檢定合格證
    書在卷可憑，故本件雷達測速儀所測得結果之準確性，應堪
    採認。
  (二)次查本件測速採證過程，業據證人即執勤警員許景富於本院
    審理時具結證述：當時我在國道3號高速公路南下77公里處
    執勤，距離該處最近之交流道是位於國道3號79公里處的關
    西交流道，該交流道距離我執勤的地點約2公里；我用編號
    TS000408號非照相式測速儀瞄準受處分人所駕汽車採證，儀
    器顯示測速點與車輛相距約263公尺，受處分人所駕車輛車
    速時速143公里，我便將受處分人攔下，並將測速儀提示給
    受處分人看；我會認定當時測速對象就是受處分人，是因為
    測速儀具有望遠功能，雖然無法看到車號，但可以看到受測
    車輛之顏色、形狀，通常我們測到超速違規之後，會將測速
    儀拿在手上，然後看著違規車輛，當天我看到超速違規車輛
    是黑色賓士轎車，而那個時候，同一路段上只有受處分人所
    駕駛車輛是黑色賓士轎車等語明確。參以一般執勤警員之專
    業訓練而言，其等對於記明違規人之車號、特徵該等職務上
    事項之觀察程度均遠較一般人更為專注，其錯認誤判之可能
    性極低；況證人許景富係內政部警政署國道公路警察局第六
    分隊警員，其偶因勤務之分配而至上開地點執勤，在此之前
    與受處分人素不相識，復無何仇隙怨懟，嗣並於本院審理時
    到庭具結擔保其所述之真實性，衡情要無甘冒偽證之重責而
    虛詞構陷受處分人之理，苟無其他積極證據可佐，實難認其
    有何濫行舉發違規之情形；又警員舉發交通違規，係依道路
    交通管理處罰條例授權所為之職權行使，而汽機車駕駛人超
    速駕駛等違規行為，揆其行為本質，多係發生於瞬間，是通
    常多委由執行取締違規之公務員當場認識及判斷，並立即施
    以取締作為，此為達成維持交通秩序目的所必要；且依道路
    交通管理處罰條例之規定，此種立即性之舉發違規，多依警
    員之認知、判斷已足，並無須另有其他積極佐證資料，諸如
    其他目擊證人或必須拍攝照片等，始該當於處分要件，考其
    原理，無非係因執行職務之公務員，通常多具有一定之考選
    資格與專業訓練，且其執法之對象係不特定之大眾，故其立
    場係經立法機關推定，而具有客觀、中正與公平之特質，無
    故意偏頗之虞。而本件受處分人駕駛車牌號碼5760-QB號自
    用小客車，行經國道3號超速行駛，為證人即執勤警員許景
    富以雷射測速儀測得受處分人之行車速度後，即持續注視受
    處分人之車輛，直至將受處分人攔停為止等情，業據證人即
    執勤警員許景富於本院證述如前，參諸上揭說明，可認證人
    許景富目視發生錯誤之可能性甚低，且卷內並無任何積極證
    據足以證明證人上開供述係屬虛偽，亦無有足以令人信其供
    述顯為不可採之品性證據或前科證據存在，是證人許景富證
    述受處分人駕駛車輛超速行駛之情形可信為真實。
  (三)至受處分人雖另辯稱其已準備下交流道，車速不可能那麼快
    ，否則警員如何能順利將其攔停，且其車內衛星導航系統顯
    示之車速並未超速云云。惟一般汽車駕駛人駕駛車輛行駛於
    高速公路上，發現國道公路警察局所屬警用車輛時，無論是
    否有警員實施測速，通常均會減低行車速度，以避免因超速
    違規而遭警攔檢或逕行拍照舉發，而證人許景富對受處分人
    之車輛執行測速，測得受處分人之行車速度為每小時143公
    里，且其所在位置距離受處分人之車輛尚有263公尺之遙，
    已如前述，參諸前揭一般汽車汽車駕駛人遇警通常均會降低
    行車速度之情形，受處分人行駛至上開路段時，當係於發現
    證人許景富之警車後，始減速至最高速限即時速110公里以
    內，證人許景富則待受處分人行駛至其所在位置前適當距離
    時，向受處分人示意靠邊停止；而受處分人見警員示意停止
    後，其所需之煞車距離，依交通部臺灣區○道○○○路局68
    年7月7日管字第686392（80）號函附件所示之「高速公路汽
    車煞車距離、行車速度及坡度對照表」可知，最短及最長距
    離分別為79.39公尺及198.49公尺，亦即受處分人最後停止
    之地點，如以舉發通知單所載違規地點即國道三號南下77
    公里為基準，最遠應為國道三號南下77公里又200公尺處，
    而該處距離關西交流道尚有1公里又800公尺，與上述煞車停
    止所需最長距離200公尺相較，顯然不成比例，堪認受處分
    於國道三號南下77公里處前方263公尺處之行車速度與其是
    否已經準備下交流道之間，並無必然關聯，受處分人辯稱其
    已準備下交流道，車速不可能那麼快，否則警員無法順利將
    其攔停云云，洵無足採；又受處分人雖另稱其車內之衛星導
    航系統顯示之車速並未超速，惟受處分人自行裝設於車內之
    導航系統就車行速度之測定是否準確、是否曾經公信機關檢
    驗合格、該導航系統係於何時、何地通知「關西交流道請靠
    右，請減速慢行」等語及該通知係於警員實施測速之前或後
    等前提事實，卷內除受處分人主觀發表之意見外，均無其他
    證據可資佐證，是受處分人此部分辯詞，仍屬有疑，亦尚難
    遽採。
五、綜上，應認受處分人所執異議理由，均無足採。受處分人於
    上揭時、地，有駕駛汽車行駛於高速公路，行車速度超過規
    定最高速限20公里以上未滿40公里之違規事實明確，均堪認
    定。原處分機關據以裁罰固非無見，惟依首揭違反道路交通
    管理事件統一裁罰基準表之規定，受處分人有違反道路交通
    管理處罰條例第33條第1項第1款之行為，於舉發違反道路交
    通管理事件通知單所載應到案日期限內自動繳納罰鍰或到案
    聽候裁決者，應處罰鍰最低額3,500元，並依同條例第63條
    第1項第1款記違規點數1點。而本件受處分人已於期限內到
    案陳述意見，已如前述，是原處分機關就受處分人駕駛小型
    車行駛於高速公路上，行車速度超過規定最高速限20公里以
    上未滿40公里之違規行為，應僅得裁處受處分人罰鍰3,500
    元，並記違規點數1點，惟原處分機關北市裁催字第裁22-Z0
    0000000號裁決書就罰鍰部分，卻以最高額之5,200元處罰受
    處分人，於法律適用上顯有違誤。是本件受處分人聲明異議
    雖無理由，惟原處分既有上述可議之處，自亦無可維持，爰
    撤銷原處分，另諭知如主文所示內容之處分。
六、據上論斷，依道路交通事件處理辦法第19條前段，裁定如主
    文。
中    華    民    國   100    年    7     月    29    日
                              交通法庭法  官  陳慧萍
以上正本證明與原本無異
如不服本裁定應於送達後5日內向本院提出抗告狀
                                      書記官  黃慧怡
中    華    民    國   100    年    7     月    29    日